【裁判字號】    89,易,2369
【裁判日期】    891016
【裁判案由】    偽造文書等
【裁判全文】
臺灣高雄地方法院刑事判決                        八十九年度易字第二三六九號
    公訴人  臺灣高雄地方法院檢察署檢察官
    被  告  丙○○
右列被告因偽造文書等案件，經檢察官提起公訴（八十九年度偵字第八二七六號），
本院判決如左：
    主  文
丙○○共同偽造公印，處有期徒刑陸月，緩刑貳年，如附表一所示之物沒收。又意圖
為自己不法之所有，而侵占離本人所持有之物，處罰金參仟元，如易服勞役以參佰元
折算壹日，緩刑貳年。
    事  實
一、丙○○無任何前科紀錄。
二、丙○○於民國八十九年一月初某日，因年籍不詳自稱趙國華之成年男子，在高雄
    市○○路與覺民路口，提議願偽造一紙身分證交予丙○○，用以抵償其積欠黃土
    庭之新台幣二萬元債務。丙○○、趙國華遂基於偽造公印、與品性相類之證書之
    共同犯意聯絡，由黃土庭於同年一月中旬某日，在上址交付相片一張予趙國華供
    偽造身分證之用。嗣經趙國華將黃土庭照片張貼於「仿正式身分證形狀、大小及
    內容之紙張」上，並填具「乙○○、六十五年十月二十三日生、住高雄市○○區
    ○○里○○鄰○○街一七五號八樓之九、父張源泉、張鄭嗟」等文字，暨偽造「
    內政部印」、「高雄市政府」之公印再加蓋於上開仿照之身分證用紙上（註：其
    中「高雄市政府」印為鋼印，係加蓋於照片處），而偽造乙○○之身分證一紙，
    足以生損害於乙○○及內政部、高雄市政府、暨戶政機關對身分證管理之正確性
    。嗣於同年二月底某日，趙國華即在高雄市○○路與覺民路口，將偽造之乙○○
    交予黃土庭。
三、黃土庭於八十九年四月八日，途經高雄市○○路與覺民路口，見何安家所有之身
    分證經棄置於該地（該身分證係同年三月間在台南市遺失，經不詳姓名之人拾取
    後再棄置於上址），竟意圖為自己不法之所有，拾取後侵占入己。嗣於八十九年
    四月十日晚上十一時二十二分許，黃土庭搭乘案外人李文明之ＶＭ六八九三號自
    用小客車行經國道一號高速公路岡山收費站時經警攔檢，而於其皮包內扣得何安
    家之身分證暨偽造之乙○○身分證各一紙。
四、案經內政部警政署國道公路警察局第五警察隊移送臺灣高雄地方法院檢察署檢察
    官偵查起訴。
  理  由
一、右揭事實，業據被告於本院調查、審理時供承不諱，並有台南市安南區戶政事務
    所八十九年六月五日函所附之甲○○補領身分證資料、內政部刑警政署刑事警察
    局鑑驗通知書（鑑驗結果乙○○之身分證確係偽造）附於本院卷可佐。又本院卷
    附之國民身分證申請書影本上已載明扣案之身分證係於八十八年三月間在台南市
    遺失，而與被告拾獲地不同，衡情應係不詳姓名之人拾取得再隨手棄置於陽明路
    與覺民路口，故於被告拾取時，該身分證已非遺失物，而屬離本人持有之物無訛
    。綜上所述，罪證明確，被告犯行堪予認定。
二、核被告丙○○所為，係犯刑法第二百十八條第一項之偽造公印罪、第二百十二條
     之偽造與品性相類之證書罪、第三百三十七條第一項之侵占離本人持有之物罪。
    。又被告偽造公印後持以蓋印，不另論以偽造公印文罪。又刑法第二百十八條第
    一項之偽造公印罪雖未據起訴，但與前揭有罪之第二百十二條偽造與品性相類之
    證書罪有牽連犯之關係，應為起訴效力所及，本院應併予審理。又就所犯上開第
    二百十二條偽造與品性相類之證書罪、第二百十八條第一項偽造公印罪，被告與
    趙國華間有共同之犯意聯絡及行為分擔，為共同正犯。又被告同時偽造高雄市政
    府之公印及內政部之公印，是一行為犯數個同種法益之罪名，屬想像競合犯，應
    依刑法第五十五條規定從一重之罪處斷。又被告所犯刑法第二百十八條第一項偽
    造公印罪、第二百十二條偽造與品性相類之證書罪，有方法結果之關係，為牽連
    犯，應從一重論以偽造公印罪。又被告所犯上開第二百十八條第一項之偽造公印
    罪與第三百三十七條第一項之侵占罪，犯意不同，犯罪構成要件互異，應予分論
    併科。爰審酌被告之品性，犯罪之手段、目的、所生損害，犯罪後之態度及其他
    一切情狀，就所犯上開侵占離本人持有之物罪、偽造公印罪，分別量處如主文所
    示之刑，並就所處之罰金刑諭知易服勞役之折算標準。又被告前未曾受有期徒刑
    以上刑之宣告，有台灣高等法院被告全國前案紀錄表在卷可佐，其因一時失慮，
    偶罹刑典，事後已坦承犯行，深具悔意，經此刑之宣告後，應知警惕而無再犯之
    虞，本院因認如主文所示之有期徒刑及罰金刑，均暫不執行為當，均宣告緩刑二
    年，用啟自新。
三、如附表一所示，偽造之乙○○身分證一張，為被告所有，犯偽造與品性相類之證
    書罪所得之物，應依法沒收；另偽造之「內政部印」、「高雄市政府」公印各一
    枚（印文形式如扣案之乙○○身分證上所示），雖未扣案，但無證據證明已滅失
    ，仍應依法沒收之。至於偽造之乙○○身分證上之黃土庭相片及偽造之公印文，
    已因偽造之乙○○身分證沒收而包括在內，故不再為沒收之諭知。
據上論斷，應依刑事訴訟法第二百九十九條第一項前段，刑法第二十八條、第二百十
二條、第二百十八條第一項、第三百三十七條、第五十五條、第四十二條第二項、第
二百十九條、第三十八條第一項第二款、第七十四條第一款，罰金罰鍰提高標準條例
第一條前段、第二條，判決如主文。
本案經檢察官黃彩秀到庭執行職務。
中      華      民      國    八十九    年      十      月      十六    日
                                  臺灣高雄地方法院刑事第六庭
                                      法  官  洪碩垣
右為正本，係照原本作成，證明與原本無異。
如不服本判決，應於送達後十日內，向本院提出上訴狀。
                                      書記官  顏平國
中      華      民      國    八十九    年      十      月      二十四  日
附錄本判決論罪之法條：
中華民國刑法第二百一十二條
偽造、變造護照、旅券、免許證、特許證及關於品行、能力服務或其他相類之證書、
介紹書，足以生損害於公眾或他人者，處一年以下有期徒刑、拘役或三百元以下罰金
。
中華民國刑法第二百一十八條第一項
偽造公印或公印文者，處五年以下有期徒刑。
中華民國刑法第三百三十七條
意圖為自己或第三人不法之所有，而侵占遺失物、漂流物或其他離本人所持有之物者
，處五百元以下罰金。
┌───────────────────┐
│附表一                                │
├───────────────────┤
│偽造之乙○○身分證一張                │
├───────────────────┤
│偽造之「內政部印」、「高雄市政府」公印│
└───────────────────┘


司法院資訊處製作；財團法人民間司法改革基金會備份。
